臺灣高等法院臺中分院刑事判決
110年度侵上易字第8號
上  訴  人  臺灣臺中地方檢察署檢察官
被      告  姚勝翔


上列上訴人因被告違反性騷擾防治法案件，不服臺灣臺中地方法
院110年度易字第1237號中華民國110年6月17日第一審判決（聲
請簡易判決處刑案號：臺灣臺中地方檢察署109年度偵字第23632
號），提起上訴，本院判決如下：
    主  文
原判決撤銷，發回臺灣臺中地方法院。
    理  由
一、聲請簡易判決處刑意旨略以：被告甲○○意圖性騷擾，於民國
    107 年10月、11月間某週日下午5 時許，搭乘臺灣鐵路管理
    局（下稱臺鐵）自強號北上列車員林站往臺中站區間時，見
    告訴人代號A2N00-H000000 號之成年女子（真實姓名年籍詳
    卷，下稱Ａ女）站在連結車廂之走道處，乘告訴人Ａ女不及抗
    拒之際，故意站在告訴人Ａ女旁，佯以人潮擁擠之掩飾，以
    其生殖器部位在告訴人Ａ女腰部、大腿處磨蹭；告訴人Ａ女感
    覺遭人碰觸，要求被告移至其他處所，被告方離去，因認被
    告涉犯性騷擾防治法第25條第1 項性騷擾罪嫌等語。
二、原判決意旨略以：
  ㈠由告訴人Ａ女於本案案發時，經轉頭或回頭查看後，目擊並確
    認係被告以生殖器部位碰觸其身體，且曾聽見被告向其致歉
    ，則告訴人Ａ女於本案案發時，即已詳悉並確信在臺鐵列車
    上乘其不及抗拒而觸摸其腰部之人為被告，尚難認係「事涉
    曖昧，雖有懷疑而未得實證」之情形。且告訴人Ａ女於偵訊
    中具結證述：其於本案發生後亦曾在臺中火車站與被告擦肩
    而過，其對被告印象非常深刻，故記得被告長相，因為其於
    本案發生時遭被告以下體碰觸且感到很不舒服。其在今年即
    109 年6 月間搭乘臺鐵列車時，再次看到被告站在一名背書
    包的高中女生身旁，距離非常近，並撞到該女子，表示移工
    身上有異味云云。但當下車廂其實還有其他位置，被告卻一
    直不離開。其遂將被告身影拍下並放到網路上促請大家留意
    等語，益徵告訴人Ａ女於本案發生時，確知被告對Ａ女為乘其
    不及抗拒而觸摸Ａ女其他身體隱私處行為，且對被告印象深
    刻，縱然告訴人Ａ女於本案偵查過程中始知被告姓名，惟此
    尚無礙於告訴人Ａ女主觀上確知涉犯上開犯嫌之犯人即為被
    告之事實。
  ㈡是以，本案應自107 年10、11月起算6 個月之告訴期間，告
    訴人Ａ女至遲應於108 年5 月前提出告訴，惟其遲至109 年6
     月28日偵訊時始向鐵路警察局臺中分局以言詞提起告訴，
    其告訴顯已逾告訴期間。是本案顯不合刑事訴訟法第449 條
    所定得以簡易判決處刑之案件，應改依通常程序審理，本件
    爰不經言詞辯論，逕為諭知不受理之判決等語。
三、經查：
  ㈠按刑事訴訟法第237條第1項規定，告訴乃論之罪，其告訴應
    自得為告訴之人知悉犯人之時起，於六個月內為之。所稱知
    悉，係指確知犯人之犯罪行為而言，如初意疑其有此犯行，
    而未得確實證據，迨發現確實證據，始行提出告訴，尚不得
    以告訴人前此之遲延未申告，逕謂其告訴逾越法定期間。又
    告訴是否逾期，固屬事實認定範疇，但受經驗法則、論理法
    則支配，且須以客觀之事實作為基礎，並參酌告訴人之主觀
    認知，予以綜合判斷（最高法院28年上字第919號判例、98
    年度台上字第6678號判決意旨參照）。再刑訴法第218條（
    按即刑事訴訟法第237條）之告訴期限，應自告訴人知悉 犯
    人時起算，若因事涉曖昧尚待證實，則在告訴人主觀上 ，
    尚未確信其人為犯罪，即難謂為已知悉，因之告訴期限 ，
    自不進行（院字第1023號解釋參照）。
　㈡本案被告與告訴人Ａ女係完全陌生，本件發生之時間係於107
    年10月、11月間某日，於與告訴人搭乘同班次臺鐵列車，利
    用假日臺鐵列車乘客眾多、人潮擁擠之機會，靠近告訴人，
    用下體碰觸告訴人；而告訴人為一年輕女子，遭搭同班列車
    之異性乘客即被告性騷擾，當下惶恐不安，因只有短暫之接
    觸，且被告假借人潮擁擠遮掩犯行，並大方地就其不慎碰觸
    行為向告訴人致歉，告訴人雖有懷疑惟未得證實，且告訴人
    Ａ女當時係站在連結兩節車廂中間走道，走道空間本即狹窄
    ，且為乘客上下車及在不同車廂間行走必經之通道，故極有
    可能碰觸他人之身體，又火車於行進、減速或煞車過程中所
    造成之車身搖晃、顚簸，亦常會使在車上站立之乘客因未抓
    牢而觸碰或撞及他人，此亦甚為常見，且因告訴人Ａ女並非
    以旁觀者之角度而得以看到整個性騷擾過程，故無法確認究
    係被告故意以其生殖器碰觸其腰際、大腿而性騷擾其抑或係
    自己對他人之碰觸甚為敏感所致，且被告該時亦提出人潮擁
    擠、移工體味較濃厚之說詞，故告訴人Ａ女雖有懷疑而未得
    確信，因而遲疑未提出告訴。係至告訴人Ａ女於109年6月21
    日搭乘臺鐵時，發現被告又以同樣之手法碰觸其他年輕女子
    ，告訴人Ａ女因而得以確認被告先前確係故意為同類型之性
    騷擾犯行，而非僅係人潮擁擠、移工體味 較濃厚所致，故
    告訴人Ａ女是否於此時之知悉始達於確信之程度，方確認被
    告之性騷擾故意及犯行，遂拍攝被告之長相，上傳網路提醒
    網友注意，為網路上之Ｂ女、Ｃ女、Ｄ女發現性騷擾者為同一
    人，警方始循線查悉上情。故本件之告訴期間，究應自107
    年10月、11月間即起算，抑或自109年6月21日告訴人確信本
    案被告係以性騷擾之犯意碰觸其時始起算，參酌前揭說明，
    告訴人Ａ女於109年6月28日提起本案告訴是否已逾告訴期間
    ，即仍有研求之餘地。
　㈢而刑事訴訟法告訴乃論告訴期間之規定係為避免告訴權人於
    明確知悉犯罪行為人為何人及其犯罪行為之情況下，其是否
    追訴懸而未定之狀態，而非於告訴權人完全不知或尚未得以
    確定其所欲告訴犯嫌之姓名、年籍、住址、工作地點或其他
    可得以特定其身分之資料時，即使告訴期間進行，且亦非於
    告訴權人初意僅疑其有此犯行，而未得確實證據時，即使告
    訴期間進行。本件係於107年10月、11月間某周日下午5時，
    在臺鐵自強號列車之連結車廂之走道處，該時應屬假日收假
    之交通運輸尖鋒時段，搭車之乘客理應相當多，且乘客上上
    下下，實無從得以知悉其他同車乘客之姓名或得以取得特定
    其身分之資料，又告訴人於本案發生後，雖曾在臺中火車站
    偶遇被告，亦僅係與被告擦肩而過之路人，並無互動，且時
    間甚為短暫，難以如正常之見面場合一般仔細觀看對方，而
    得以知悉被告之身分資料，且告訴人Ａ女於警詢就當時在火
    車上性騷擾其之陌生人之特徵描述係「身高約175左右，膚
    色偏白，鼻子較挺，眼睛偏大，身形偏瘦，那時穿著比較沒
    印象」（見偵卷第24頁），以告訴人Ａ女上開描述實無法使
    警方得以特定嫌疑人為何人，若非告訴人Ａ女於109年6月間
    搭乘臺鐵列車時，再次看到被告站在一名背書包的高中女生
    身旁，距離非常近，並撞到該女子，表示移工身上有異味云
    云，告訴人Ａ女遂將被告身影拍下，並於109年6月21日放到
    網路上請大家留意，告訴人Ａ女此舉引起鐵路警察觀注，而
    聯絡告訴人Ａ女前來釐清案情，並調出該日臺中、豐原、彰
    化車站監視影像，鎖定犯嫌於假日下午出沒，惟警方仍無法
    知悉其姓名，嗣經員警邱美滿於109年6月25日於18至20時在
    臺中車站服守望勤務時，在車站一樓付費區發現與該鎖定男
    子長相、特徵、服飾均符合之人，上前盤查始得以知悉該男
    子為甲○○，此有員警職務報告1份在卷可稽（見偵卷第111頁
    ），足認告訴人Ａ女係於109年6月始得以有機會拍下之前性
    騷擾其之嫌疑犯身影，並因而得以初步確認嫌疑犯之長相，
    惟至警方之所以得確定嫌疑犯之姓名、年籍，則係員警恰巧
    在臺中車站發現與該鎖定男子長相、特徵、服飾均符合之人
    ，而上前盤查始得以知悉。是以本案究應於告訴權人完全不
    知或尚未得以確定其所欲告訴犯嫌之姓名、年籍、住址、工
    作地點或其他可得以特定其身分之資料時，即使告訴期間進
    行，抑或於告訴權人拍下之前性騷擾其之嫌疑犯身影，而得
    以初步確認嫌疑犯之長相時，告訴期間始進行，亦有研求之
    餘地。
四、綜上所述，上開疑點與告訴人何時確信並知悉被告性騷擾乙
    事及得以特定其所欲告訴之嫌疑犯之身分資料，至有關係，
    更攸關本件告訴人之告訴合法與否，自有再詳予調查釐清之
    必要。從而，檢察官上訴意旨指摘及此，請求予撤銷改判，
    為有理由，自應由本院將原判決撤銷，且為維護被告審級利
    益，爰不經言詞辯論，將原判決發回原審法院另為適法之判
    決。
據上論斷，應依刑事訴訟法第369條第1項但書、第372條，判決
如主文。 　
中　　華　　民　　國　　110 　年　　10　　月　　14  　日
              刑事第二庭　審判長法　官　何志通
                                法　官　吳進發
                                法　官　石馨文
以上正本證明與原本無異。
不得上訴。
                                書記官  陳儷文
　　　　　　　　　　　　　　　　
中　　華　　民　　國　　110 　年　　10　　月　　15　　日